【裁判字號】    98,上易,243
【裁判日期】    980602
【裁判案由】    返還土地徵收補償費
【裁判全文】
臺灣高等法院民事裁定                 98年度上易字第243號
上  訴  人  甲○○○
            乙○○○
共      同
訴訟代理人  孫冬生律師
被  上訴人  丙○○
訴訟代理人  謝生富律師
上列當事人間請求返還土地徵收補償費事件，上訴人對於中華民
國97年12月29日臺灣士林地方法院97年度訴字第1138號第一審判
決提起上訴，上訴人追加不當得利返還請求權為訴訟標的獲准，
本院就追加部分裁定如下：
    主    文
上訴人關於追加不當得利返還請求權之訴駁回。
第二審關於追加不當得利返還請求權之訴訴訟費用由上訴人負擔
。
    理    由
一、按除別有規定外，確定之終局判決就經裁判之訴訟標的，有
    既判力；原告之訴，有下列各款情形之一，法院應以裁定駁
    回之，…七、起訴違背第31條之1第2項、第253條、第263條
    第2項之規定，或其訴訟標的為確定判決之效力所及者；民
    事訴訟法第400條第1項、第249條第1項第7款定有明文。
二、經查：
  (一)上訴人於本院追加不當得利法則為訴訟標的，並稱：兩造被
    繼承人楊四桂於民國（下同）58年2月20日死亡後，包括兩
    造在內共有十二名繼承人，上訴人應繼分均為十二分之一。
    64年間，被上訴人偽造其餘十一名繼承人之繼承權拋棄證書
    ，交付訴外人陳仁森，並於66年10月26日持向臺北市士林地
    政事務所辦理繼承登記，致楊四桂名下臺北市士林區○○○
    ○段第764、818、819地號三筆土地（下稱系爭土地）於66
    年10月27日均繼承登記為被上訴人單獨所有。系爭土地嗣經
    臺北市政府公告徵收，被上訴人於78年1月19日領得徵收補
    償費新台幣（下同）771萬6575元；按前開應繼分計算，上
    訴人每人可分得64萬3047元。為此依不當得利法則請求被上
    訴人應給付上訴人各64萬3047元，及均自78年1月19日起至
    清償日止按年息百分之五計算之利息（見本院卷第8至9頁）
    。嗣經本院准許其追加。
  (二)然而，上訴人前依不當得利法則，於原法院91年度家訴字第
    24號塗銷繼承登記等事件，主張楊四桂死亡後，包括兩造在
    內共有十二名繼承人，每人應繼分均為十二分之一，系爭土
    地遭被上訴人偽造資料辦理繼承登記，由其單獨取得所有權
    ，旋遭台北市政府徵收，被上訴人遂於78年1月19日領得徵
    收補償費771萬6575元，為此訴請被上訴人按上訴人應繼分
    將補償費分配予上訴人（7,716,575元12=643,047元，元
    以下四捨五入)。嗣原法院93年3月15日91年度家訴字第24號
    判決上訴人敗訴，此經調卷查明，並有判決書可稽（見原審
    卷第35頁、第48至49頁）。上訴人提起上訴，復經本院94年
    8月24日93年度家上字第207號判決、最高法院95年11月26日
    95年台上字第2411號判決駁回上訴確定，亦有判決書可考（
    見原審卷第22頁正面至24頁背面、第30頁正面；第17至19頁
    ）。
  (三)依上開說明，上訴人於本件追加不當得利返還請求權，訴請
    被上訴人給付上訴人各64萬3047元本息，其訴訟標的、聲明
    及原因事實均與前開確定案件相同，自為上開確定判決效力
    所及。上訴人固認追加部分並非前案確定判決效力所及云云
    ，惟二者均基於不當得利法則而請求，原因事實皆為被上訴
    人領取771萬6575元補償費應按應繼分分配，遂請求返還上
    訴人每人64萬3047元；故上訴人認追加部分並非前案判決效
    力所及，尚非可取。從而，上訴人追加不當得利返還請求權
    而訴請前開金錢給付，違反民事訴訟法第249條第1項第7款
    規定，應予駁回，爰裁定如主文。
中    華    民    國    98    年    6     月     2    日
                    民事第十七庭
                        審判長法  官  藍文祥
                              法  官  陳麗芬
                              法  官  吳燁山
正本係照原本作成。
不得抗告。
中    華    民    國    98    年    6     月    4     日
                              書記官  于  誠


司法院資訊處製作；財團法人民間司法改革基金會備份。
